臺灣臺南地方法院民事裁定　　　　　　　93年度訴字第1480號
被　　　告　財團法人台南縣私立天仁高級工商職業學校
即反訴原告
法定代理人　己○○○
訴訟代理人　蔡建賢律師
原　　　告　乙○○
即反訴被告　甲○○
　　　　　　　　　　　弄35號.
　　　　　　丁○○
　　　　　　丙○○
　　　　　　戊○○○
共　　　同
訴訟代理人　李合法律師
　　　　　　趙培皓律師
上列當事人間請求排除侵害等事件，被告提起反訴，本院裁定如
下：
    主  文
反訴駁回。
反訴訴訟費用由被告（反訴原告）負擔。
    理  由
一、按反訴之標的，如專屬他法院管轄，或與本訴之標的及其防
    禦方法不相牽連者，不得提起，民事訴訟法第260條第1項定
    有明文。蓋反訴性質上原為獨立訴訟，可單獨提起，但為訴
    訟經濟及防止有相牽連之訴訟間發生判決矛盾情形，例外准
    許被告於本訴訟程序中，同時利用相同之攻擊或防禦方法，
    對原告為訴訟上之請求。惟反訴之進行，對於本訴之進行及
    終結有所妨礙，故為避免被告濫行提起反訴，以拖延本訴進
    行或終結，故於制度設計上，限制反訴之標的需與本訴之標
    的及其防禦方法間有相牽連，亦即必須反訴與本訴之法律關
    係或權利同一（例如原告請求確認買賣關係不存在，被告則
    反訴主張買賣關係存在，請求給付價金）或本訴及反訴之請
    求，係出於同一法律關係或原因事實（例如本訴請求依據買
    賣關係給付標的物，反訴則依據該買賣關係請求給付價金）
    ，或者本訴及反訴之請求互不相容（例如原告訴請確認某不
    動產為其所有，被告則反訴請求確認該不動產為其所有），
    或其中一請求為他請求之先決問題者（例如本訴訴請離婚，
    反訴訴請確認婚姻關係不存在）始可提起。
二、本件原告主張坐落台南縣學甲鎮○○段306地號、同段303地
    號土地（以下簡稱為系爭土地）為兩造所共有，被告無占有
    全部系爭土地，搭蓋圍牆、建物或種植樹木或堆置廢棄車輛
    ，請求被告拆除或移除上開圍牆、建物或種植樹木或廢棄車
    輛，將系爭土地交還原告及其他共有人全體；並依不當得利
    之法律關係，請求被告給付原告給付新臺幣（下同）117,06
    9元，其中112,614元部分，自起訴狀繕本送達翌日起，至拆
    除或移除地上物交還土地日止，按日給付原告64.21元；其
    中4,455元部分，自起訴狀繕本送達翌日起至清償日止　年
    息百分之5計算之利息。嗣於訴訟繫屬中，被告提起反訴，
    請求判決兩造共有系爭土地依附圖所示之分割方法予以分割
    。惟查：反訴原告之請求與本訴法律關係或權利顯非同一，
    亦非出於同一法律關係或原因事實，及無請求互不相容或一
    請求為他請求之先決問題等情形，且反訴之請求與本訴間防
    禦上並無任何相牽連之處，揆諸上開說明，被告提起之反訴
    不符合反訴之要件，自屬不得提起。惟被告既已提起反訴，
    應認其反訴不合法予以駁回。
三、依民事訴訟法第249條第1項第6款、第95條、第78條，裁定
    如主文。
中　　華　　民　　國　　94　　年　　8 　　月　　11　　日
                        臺灣臺南地方法院民事第三庭
                            法  官　田幸艷
以上為正本係照原本作成。
如對本裁定抗告，應於本裁定送達後10日內向本院提出抗告狀，
並應繳納抗告費新台幣1,000元整。
中　　華　　民　　國　　94　　年　　8 　　月　　12　　日
                            書記官  李培聞
